【裁判字號】    98,易,516
【裁判日期】    980722
【裁判案由】    詐欺
【裁判全文】
臺灣高雄地方法院刑事判決               98年度易字第516號
公  訴  人  臺灣高雄地方法院檢察署檢察官
被      告  乙○○
上列被告因詐欺案件，經檢察官提起公訴（98年度偵字第1485號
），本院判決如下：
    主  文
乙○○犯幫助詐欺取財罪，處有期徒刑肆月，如易科罰金，以新
臺幣壹仟元折算壹日。
    事  實
一、乙○○明知國內社會上層出不窮之詐騙集團或不法份子為掩
    飾其不法行徑，避免執法人員之追究及處罰，經常利用他人
    之存款帳戶掩人耳目，因此，在客觀上可以預見一般取得他
    人帳戶使用之行徑，常與行財產犯罪有密切關連，竟以縱有
    人持其存款帳戶作為詐騙之犯罪工具，亦不違其本意之幫助
    犯意，於民國97年4月12日，在不詳處所，將其所開立之台
    北富邦銀行新興分行帳號000-000000000000號帳戶（下稱系
    爭帳戶）之存摺、金融卡、密碼交予不詳姓名年籍之成年人
    及其所屬詐欺集團使用。嗣該詐欺集團成員取得乙○○上開
    帳戶後，共同意圖為自己不法之所有，由某女性成員佯裝DH
    C 服務人員，於97年4 月16日下午9 時許，撥打電話予甲○
    ○，佯稱97年3 月8 日購物付款方式設定分期付款，接著由
    另一自稱第一銀行之詐騙成員要求甲○○至鄰近郵局查詢是
    否扣錢，並要求石坤將其名下存款提領轉匯其他帳戶，以確
    保其帳戶存款安全，致甲○○不疑有他而陷於錯誤，依指示
    接續於同日下午11時39分許、11時49分、50分將新臺幣（下
    同）99,000元、1,000 元、1,000 元等金額匯入系爭帳戶內
    ，旋為詐欺集團成員提領一空。甲○○緊接於翌日（4 月17
    日）凌晨零時15分許匯款23,000元、凌晨零時27分及28分各
    匯款3 萬元、凌晨零時30分匯款3 萬元、2,000 元、凌晨零
    時32分匯款2,000 元至廖婕妤申設之中國信託商業銀行公館
    分行帳號0000000000000000000 號帳戶內（廖婕妤所涉詐欺
    罪嫌部分另經臺灣基隆地方法院檢察署檢察官以97年度偵字
    第2469號、第2516號為不起訴處分）。嗣因甲○○發覺有異
    始知受騙，報警循線查悉上情。
二、案經高雄市政府警察局新興分局移送臺灣高雄地方法院檢察
    署檢察官偵查起訴。
    理  由
甲、證據能力部分
一、按被告以外之人於審判外之陳述，雖不符前4 條之規定，而
    經當事人於審判程序同意作為證據，法院審酌該言詞陳述或
    書面陳述作成時之情況，認為適當者，亦得為證據。當事人
    、代理人或辯護人於法院調查證據時，知有第159條第1項不
    得為證據之情形，而未於言詞辯論終結前聲明異議，視為有
    前項之同意刑事訴訟法第159條之5定有明文。
二、查本件被告犯罪事實之證據方法，詳如起訴書所引之證據等
    ：(一)證人甲○○之證述；(二)台北富邦銀行自動櫃員機交易明
    細表3 只；(三)被告乙○○所有之系爭帳戶銀行開戶資料、交
    易明細資料等被告以外之人於審判外之陳述及書面陳述，被
    告同意均列入證據方法（見本院98年度審易字第740 號卷【
    下稱院一卷】第16頁、本院98年度易字第號516 號卷【下稱
    院二卷】第31頁），是本院審酌該言詞陳述或書面陳述作成
    時之情況，認為適當，自得採為證據能力，先行敘明。
乙、實體部分
一、訊據被告乙○○固坦承系爭帳戶為其申設之事實，惟矢口否
    認有何幫助詐欺取財交付存摺、提款卡正本之主觀犯意，辯
    稱：因要辦貸款，曾將系爭帳戶存摺、提款卡影印給別人，
    但是未告知對方密碼或交付正本等語。
二、經查：
  (一)上揭起訴事實所載時、地，被告乙○○曾將其所開立之系爭
    帳戶存摺、金融卡等資料交予不詳之成年人一節，業經被告
    坦承不諱，並有其銀行開戶資料、交易明細資料等在卷可稽
    ，而被害人甲○○遭詐騙集團份子詐騙而匯出如事實欄所載
    金額至被告所有之系爭帳戶內，旋為詐欺集團成員提領一空
    等情，亦據被害人甲○○指述綦詳（見98年度偵字第1485號
    卷【下稱偵卷】第7 頁至第8 頁），復有台北富邦銀行自動
    櫃員機交易明細表、系爭帳戶銀行開戶資料、交易明細資料
    等在卷足憑（見偵卷第10頁至第11 頁 、第18頁至第23頁）
    ，亦為被告所不爭執（見本院一卷第15頁），此部分事實堪
    以認定。
  (二)被告固以前詞置辯，惟查，被害人甲○○於97年4 月16日匯
    款至系爭帳戶內，旋遭人提領之3 筆紀錄，均係「CD提款」
    ，有系爭帳戶所屬之台北富邦高雄分行存摺對帳單在卷可稽
    （見偵卷第22頁至第23頁背面），而前揭對帳單上「CD提款
    」之意義為ATM 提款機提款現金乙節，亦有該行98年5 月7
    日北富銀高字第98145 號函在卷可佐（見本院一卷第21頁）
    ；又系爭帳戶於97年間，並無申請核發或補發提款卡之紀錄
    ，且客戶開戶後，欲申請補發提款卡，須本人持身分證正本
    及存摺之原留印章至原開戶行辦理等情，亦有前開98年5 月
    7 日之台北富邦銀行函文足憑。是系爭帳戶之存摺、提款卡
    既無補發紀錄，且均由被告持有中，則案發時曾遭人在提款
    機上使用之系爭帳戶提款卡，若非被告所交付，並提供密碼
    ，如何能提領出現金？足認被告所辯顯然違背一般經驗法則
    ，諉無足採。
  (三)復一般人申請開立帳戶，其目的不外於利用銀行帳戶作存、
    提款、轉帳等財產之金錢支配處分，故對於銀行發給之存摺
    、金融卡、密碼等資料，無不妥為保存，如須交付他人亦均
    謹慎處理，以防遺失或被盜用，損及個人財產權益，並遭濫
    用為財產犯罪之工具，此猶在近來犯罪集團利用人頭帳戶作
    為犯罪工具之情形猖獗，輒經媒體及政府機關反覆批載及宣
    導下，更為眾所週知之事實，依一般人之社會生活經驗，均
    可輕易預見；復金融機關辦理借款，無須透過他人即可辦理
    ，縱須借助他人之協助，至多僅須提供帳戶往來明細作為資
    力之證明，無庸交付金融帳戶之存摺、金融卡、密碼等相關
    資料，以被告為45歲成年人、具豐富社會經驗，具有相當之
    智識能力，並非無法認識到任意交付帳戶予他人之後果及風
    險，其於前開認知下，竟仍甘冒存摺遭有心人士作為犯罪工
    具利用之危險，將系爭帳戶交與姓名年籍不詳之詐欺集團成
    員，對於可能發生之危險，非但不予防止，亦不違反其本意
    ，足見被告於提供系爭帳戶之時，其主觀上有幫助他人詐欺
    取財之故意，洵堪以認定。
  (四)然自詐騙集團之角度審酌，詐欺集團以他人帳戶供作款項出
    入之帳戶，通常會先取得帳戶所有人之同意才使用，否則一
    旦帳戶所有人掛失，被害人匯入之款項即遭凍結無法提領，
    帳戶所有人反可輕易辦理補發存簿、變更印鑑、密碼，將款
    項提領一空，詐欺集團不可能冒此風險；本件果如被告所辯
    ，僅交付系爭帳戶存摺、提款卡影本，詐欺集團豈有可能將
    努力詐騙成果匯入1 個無法提領之帳戶，況由被告上開帳戶
    交易明細表可知，被害人甲○○匯款後，隨即遭人以提款卡
    提領一空，顯見詐欺集團早已取得被告之系爭帳戶提款卡、
    密碼，被告所辯顯係卸責之詞，不足採信。
  (五)綜據上開說明，被告顯有幫助他人詐欺取財之不確定故意至
    明，惟並無證據可證明被告有參與本件提領現金之行為。
    本件事證明確，被告幫助他人詐欺取財之犯行，堪以認定。
三、按刑法上之故意，以行為人對於構成犯罪之事實，均有具體
    確定之認識，並有意使其發生者為確定故意，而行為人對於
    構成犯罪之事實，雖無具體確定之認識，然已預見其發生，
    而其發生不違背其本意者，則為不確定故意。又刑法上之幫
    助犯，係對於犯罪與正犯有共同之認識，而以幫助之意思，
    對於正犯資以助力，而未參與實施犯罪之行為者而言（最高
    法院75年度臺上字第1509號、84年度臺上字第5998號、88年
    度台上字第1270號判決參照）。本件被告乙○○將帳戶之存
    摺、提款卡及密碼提供予詐欺集團之不詳年籍、姓名之詐欺
    成員使用，雖使該成員得基於詐欺取財之犯意，向被害人施
    以詐術，致使被害人陷於錯誤，匯款至系爭帳戶內，而遂行
    其詐欺取財之犯行，惟如前述，被告單純提供帳戶供人使用
    之行為，並不等同於向被害人施以欺罔之詐術行為，且亦無
    證據證明被告有參與詐欺取財犯行之構成要件行為，是揆諸
    前揭說明，核被告所為，係犯刑法第30條第1 項前段、第33
    9 條第1 項之幫助詐欺取財罪。該詐欺集團基於單一犯意，
    於密接時、空下使同一被害人為多次交付財物，其各次交付
    行為間尚難強加分割，而應評價為1 個詐欺取財之接續行為
    。又被告之幫助行為，衡諸其所犯係構成要件以外之行為，
    參與犯罪之情節尚屬輕微，爰依刑法第30條第2 項規定，按
    正犯之刑減輕之。爰審酌被告將其申請之帳戶提供給不法份
    子使用，使不法之徒得用以詐騙被害人財物及致檢警難以追
    緝，助長詐騙之犯罪風氣，且因而致被害人受騙損失金錢，
    復犯後矢口否認犯行，態度不佳，迄今未與被害人和解，彌
    補被害人之損失，並綜合考量被告係高職肄業、職業工、家
    境小康（見偵卷第4 頁被告之教育程度欄、職業欄及家庭經
    濟狀況欄之記載），及其上開犯罪情節等相關情狀，量處如
    主文所示之刑，及諭知如主文所示之易科罰金折算標準，以
    資懲儆。
據上論斷，應依刑事訴訟法第299 條第1 項前段，刑法第30條第
1 項前段、第2 項、第339 條第1 項、第41條第1 項前段，刑法
施行法第1 條之1 ，判決如主文。
本案經檢察官程明慧到庭執行職務。
中    華    民    國    98    年    7     月    22    日
            刑事第十三庭  審判長法  官  簡志瑩
                                法  官  王參和
                                法  官  呂明燕
以上正本證明與原本無異。
如不服本判決應於收受判決後10日內向本院提出上訴書狀，並應
敘述具體理由。其未敘述上訴理由者，應於上訴期間屆滿後20日
內向本院補提理由書(均須按他造當事人之人數附繕本)「切勿逕
送上級法院」。
中    華    民    國    98    年    7     月    22    日
                                書記官  蔡毓琦
附錄本判決論罪之法條：
中華民國刑法第339條
意圖為自己或第三人不法之所有，以詐術使人將本人或第三人之
物交付者，處5年以下有期徒刑、拘役或科或併科1千元以下罰金
。
以前項方法得財產上不法之利益或使第三人得之者，亦同。
前二項之未遂犯罰之。


司法院資訊處製作；財團法人民間司法改革基金會備份。
